臺灣高等法院高雄分院刑事判決　　　　95年度上訴字第2271號
上　訴　人　臺灣屏東地方法院檢察署檢察官
被　　　告　甲○○
上列上訴人因被告違反毒品危害防制條例案件，不服臺灣屏東地
方法院95年度訴字第794 號中華民國95年10月31日第一審判決（
起訴案號：臺灣屏東地方法院檢察署95年度毒偵字第1127號），
提起上訴，本院判決如下：
    主  文
上訴駁回。
    事  實
一、甲○○曾於民國88年間因施用毒品案件，經臺灣屏東地方法
    院以88年毒聲字第1349號裁定送勒戒處所觀察、勒戒後，認
    無繼續施用毒品之傾向，經臺灣屏東地方法院檢察署檢察官
    於88年7 月19日以88年度毒偵字第4530號為不起訴處分確定
    ；復於89年間因施用毒品案件，經臺灣屏東地方法院以89年
    毒聲字第375 號裁定送勒戒處所觀察、勒戒後，認有繼續施
    用毒品之傾向，再以89年毒聲字第642 號裁定令入戒治所施
    以強制戒治，後經以89年度毒聲字第1683號裁定停止戒治，
    所餘戒治期間付保護管束，於89年8 月8 日出所，並於90年
    3 月13日保護管束期滿；又於92年間因施用毒品案件，經臺
    灣屏東地方法院以92年度毒聲字第1283號裁定入戒治處所施
    以強制戒治，後因毒品危害防制條例修正而於93年1 月9 日
    釋放停止戒治。上述89年間所犯之毒品案件，復經臺灣屏東
    地方法院分別判處有期徒刑8 月、7 月，並定應執行有期徒
    刑1 年2 月確定，已於91年2 月7 日縮短刑期假釋出監，所
    餘刑期付保護管束，並於91年5 月1 日因期滿未經撤銷而視
    為執行完畢。另上述92年間所犯之毒品案件，則經本院判處
    有期徒刑1 年確定，已於95年1 月27日因縮短刑期假釋出監
    （應於95年7 月8 日保護管束期滿）。詎甲○○猶不知悔改
    ，明知海洛因係業經公告列為毒品危害防制條例之毒品，不
    得非法持有、施用，於強制戒治執行完畢5 年內，復基於施
    用第一級毒品海洛因之犯意，於95年7 月6 日18時30分許，
    在屏東縣屏東市○○路某加油站之廁所內，以將第一級毒品
    海洛因加水再以注射針筒注入體內之方式，施用第一級毒品
    海洛因1 次，嗣於95年7 月7 日21時45分許，在屏東縣屏東
    市○○路廣興大廟前之巷內，正欲施用第一級毒品海洛因之
    際為警當場查獲，並扣得其持有之第一級毒品海洛因2 包（
    驗後合計淨重0.48公克，空包總重0.39公克）及其所有供預
    備施用第一級毒品海洛因用之注射針筒1 支。
二、案經屏東縣警察局屏東分局報請臺灣屏東地方法院檢察署檢
    察官偵查起訴。
    理  由
壹、證據能力部分：
一、按被告之自白，非出於強暴、脅迫、利誘、詐欺、疲勞訊問
    、違法羈押或其他不正之方法，且與事實相符者，得為證據
    。刑事訴訟法第156 條第1 項定有明文。查上揭施用第一級
    毒品海洛因之事實，已經被告甲○○（下稱被告）於原審及
    本院審理時坦承不諱，且核與事實相符，詳如下述，依上開
    規定，自得為證據。
二、被告之尿液檢驗報告，係由查獲之警察機關主動送驗，雖非
    依刑事訴訟法第208 條規定送驗，惟該檢驗機關係行政院衛
    生署許可之檢驗機構，且於本院轄區從事濫用藥物尿液檢驗
    之鑑定多年，經本院審酌人權保障及公共利益之均衡維護，
    並無侵害被告關於鑑定權益，且考量被告在訴訟上防禦程度
    等具體情節（最高法院93年度台上字第5275號判決參考），
    認有證據能力。
三、至於毒品海洛因之鑑定通知書，係臺灣屏東地方法院檢察署
    檢察官委託送鑑，合於刑事訴訟法第208 條第1 項規定，係
    屬同法第159 條第1 項所指「除法律有規定者外」之情形，
    自有證據能力。
貳、實體部分：
一、上揭施用第一級毒品海洛因之事實，業據被告於原審及本院
    坦承不諱，而被告於查獲時，為警採取之尿液，經送檢驗結
    果，係呈嗎啡陽性反應，有尿液送驗代碼姓名對照管制表及
    台灣檢驗科技股份有限公司95年7 月20日KＺ000000000000號
    濫用藥物尿液檢驗報告在卷可憑。扣案之粉末2 包（驗後合
    計淨重0.48公克，空包總重0.39公克），經送請鑑驗結果，
    確含第一級毒品海洛因成分，有法務部調查局95年8 月3 日
    調科壹字第240004253 號鑑定通知書附卷可稽。復有第一級
    毒品海洛因2 包及注射針筒1 支扣案可資佐證，被告之自白
    應與事實相符，自可採為認定事實之證據。又被告於92年間
    因施用毒品案件，經裁定送強制戒治，並於93年1 月9 日停
    止戒治而釋放，有臺灣高等法院被告前案紀錄表附卷可參，
    足認被告確於強制戒治執行完畢釋放後，5 年內再犯毒品危
    害防制條例第10條第1 項施用第一級毒品海洛因之罪，本件
    事證明確，被告犯行洵堪認定。
二、按海洛因為毒品危害防制條例第2 條第2 項第1 款所明定之
    第一級毒品，核被告所為，其施用海洛因之犯行，係犯同條
    例第10條第1 項之施用第一級毒品罪。被告持有海洛因後進
    而施用，其持有之低度行為，應為施用之高度行為吸收，不
    另論罪。查被告曾於89年間犯施用毒品罪，經臺灣屏東地方
    法院分別判處有期徒刑8 月、7 月，並定應執行有期徒刑1
    年2 月確定，已於91年2 月7 日縮短刑期假釋出監，所餘刑
    期付保護管束，並於91年5 月1 日因期滿未經撤銷而視為執
    行完畢，有臺灣高等法院被告前案紀錄表附卷可稽，其於5
    年以內再故意犯本件有期徒刑以上之罪，應依刑法第47條第
    1 項規定，論以累犯，並加重其刑。
三、至公訴意旨雖認被告於95年7 月7 日21時許，亦有施用第一
    級毒品海洛因犯行云云。按被告之自白不得作為有罪判決之
    唯一證據，仍應調查其他必要之證據，以察其是否與事實相
    符；刑事訴訟法第156 條第2 項定有明文。犯罪事實之證明
    ，不論係直接證據或間接證據，須於一般人均不致有所懷疑
    而得確信其為真實之程度，始得據為有罪之認定，倘其證明
    尚未達於此程度而仍有合理懷疑存在時，本諸無罪推定之原
    則，自應為被告無罪之判決。故附加於自白之佐證，亦須達
    於無合理懷疑之程度，且非只增強自白之可信性為已足，仍
    須具備構成犯罪要件事實之獨立證據，亦即除自白外，仍應
    有足可證明犯罪之必要證據。因此，無被告自白之案件，固
    應調查必要之證據，即已有被告自白之案件，亦須調查其他
    必要之證據，以察其是否與事實相符（最高法院91年度台上
    字第7496號判決參照）。經查，被告雖曾於偵查中自白其有
    上述施用第一級毒品海洛因之行為（偵卷第4 頁），惟於原
    審即堅決否認該次之施用毒品行為，參以其於警詢時亦供稱
    ：95年7 月7 日21時45分許在屏東縣屏東市○○路廣興大廟
    前對面巷內為警查獲時，我當時正要注射毒品等語（警卷第
    4 頁），是被告應僅係預備施用毒品階段，不能以其在偵查
    中之自白，形成被告已有施用第一級毒品行為之心證，此部
    分復無其他積極證據，犯罪尚屬不能證明，本應為無罪之諭
    知，惟公訴意旨認此部分犯行與上揭論罪科刑部分，有接續
    犯之單純一罪關係，故不另為無罪之諭知。
四、原審認被告罪證明確，因而適用毒品危害防制條例第10條第
    1 項、第18條第1 項前段，刑法第11條、第47條第1 項、第
    38條第1 項第2 款規定，並審酌被告前經觀察、勒戒及強制
    戒治後，仍未戒斷其施用毒品之惡習，戕害自身健康，犯後
    坦承犯行，態度尚非惡劣等一切情狀，量處有期徒刑9 月。
    扣案粉末之2 包（驗後合計淨重0.48公克，空包總重0.39公
    克），係第一級毒品海洛因，不問屬於犯人與否，應依毒品
    危害防制條例第18條第1 項前段規定沒收銷燬之；而毒品包
    裝於毒品鑑驗後仍包覆毒品，包裝袋上有微量毒品殘留，客
    觀上已與毒品無法析離，亦應依前揭規定併予沒收銷燬之。
    至於送驗耗費之海洛因，既已滅失不存在，自無宣告沒收銷
    燬之必要。扣案之注射針筒1 支，為被告所有，且係供其預
    備施用第一級毒品海洛因犯行所用之物，業據被告供明，乃
    依刑法第38條第1 項第2 款規定宣告沒收。其認事用法，核
    無不合，量刑亦屬允當。
五、檢察官上訴意旨，雖以原審退併辦部分（95年毒偵字第1073
    號），即被告自95年5 月起至同年5 月28日13時許止，尚有
    多次施用第一級毒品海洛因之行為，且與起訴部分均屬於集
    合犯之一部行為，屬於實質上單純一罪，為起訴效力所及，
    原審並未併予審理云云。惟檢察官對此部分，在原審係以成
    立連續犯為由移送併辦，因刑法第56條連續犯之規定，業於
    94年2 月2 日修正公布刪除，並於95年7 月1 日施行。按連
    續數行為而犯同一之罪名，均在新法施行前者，新法施行後
    ，應依刑法第2 條第1 項之規定，適用最有利於行為人之法
    律。部分之數行為，發生在新法施行前者，新法施行後，該
    部分適用最有利於行為人之法律。若其中部分之一行為或數
    行為，發生在新法施行後者，該部分不能論以連續犯（最高
    法院95年度第8 次刑事庭會議參照）。本件檢察官起訴被告
    施用第一級毒品海洛因之犯行，係在新法95年7 月1 日施行
    後之95年7 月6 日所為，而連續犯之規定既然已經刪除，則
    併案部分即被告在新法施行前之施用第一級毒品海洛因犯行
    ，與起訴部分之施用第一級毒品海洛因犯行，應無所謂連續
    犯之裁判上一罪關係，自非起訴效力所及，原審未予併案審
    理，核無違誤。茲檢察官對於刑法修正前被告多次施用第一
    級毒品海洛因之連續犯裁判上一罪行為，變更改以集合犯之
    實質上單純一罪行為，請求與刑法修正後被告施用第一級毒
    品海洛因之行為，合併而全部僅論以一罪，並以此指摘原判
    決不當，本院認為並無理由，應予駁回。
據上論斷，應依刑事訴訟法第368條，判決如主文。
本案經檢察官蔡國禎到庭執行職務。
中　　華　　民　　國　　96　　年　　1 　　月　　22　　日
                  刑事第五庭    審判長法  官  曾永宗
                                      法  官  任森銓
                                      法  官  王伯文
以上正本證明與原本無異。
如不服本判決應於收受本判決後10日內向本院提出上訴書狀，其
未敘述上訴理由者，並得於提起上訴後10日內向本院補提理由書
狀（均須按他造當事人之人數附繕本）「切勿逕送上級法院」。
中　　華　　民　　國　　96　　年　　1 　　月　　22　　日
　　　　　　　　　　　　　　　　　　　書記官  黎  珍
附錄本判決論罪科刑法條：
毒品危害防制條例第10條第1 項：
施用第一級毒品者，處6 月以上5 年以下有期徒刑。
